臺灣高等法院民事裁定
109年度家抗字第139號
抗  告  人  劉怡伶
上列抗告人因與相對人劉佳綺等人間請求分割遺產等事件，對於
中華民國109年11月6日臺灣士林地方法院109年度家補字第592號
裁定提起抗告，本院裁定如下： 
    主  文
抗告駁回。
抗告費用由抗告人負擔。
    理  由
一、按訴訟標的之價額，由法院核定。核定訴訟標的之價額，以
    起訴時之交易價額為準；無交易價額者，以原告就訴訟標的
    所有之利益為準，民事訴訟法第77條之1第1項、第2項定有
    明文。而法院核定訴訟標的之價額，應以原告起訴主張之原
    因事實為核計依據。又民法第1164條所定之遺產分割，既係
    以遺產為一體，整個的為分割，並非以遺產中各個財產之分
    割為對象，則於分割遺產之訴，其訴訟標的價額及上訴利益
    額自應依全部遺產於起訴時之總價額，按原告所佔應繼分比
    例定之（最高法院104年度台抗字第787號民事裁定意旨參照
    ）。
二、經查：
    ㈠、抗告人以兩造係被繼承人劉永昌之繼承人為由，依民法第1164條等規定訴請依兩造各自之應繼分比例，分割劉永昌所遺留之遺產（見原審卷第7至13頁起訴狀），惟未繳納第一審裁判費用；經原法院以劉永昌所留之遺產，依財政部北區國稅局遺產稅免稅證明書所核定抗告人主張應列入分割遺產項目之價額總計為新臺幣（下同）1374萬9038元（見原審卷第17頁遺產稅免稅證明書，即扣除劉永昌死亡前已贈與相對人劉銘祥之新北市○○區○○段○000地號土地持分226/10000及門牌新北市○○區○○○路○段000○000○0號建物全部，其餘價值1374萬9038元之不動產及動產），依抗告人主張其應繼分1/5（見原審卷第9頁訴之聲明第一項），據此計算本件抗告人訴請分割遺產所受之利益應為274萬9808元（00000000元/5＝0000000，元以下四捨五入），以此價額核定抗告人本件請求分割遺產事件之訴訟標的價額為274萬9808元。於法核無不當。 
    ㈡、抗告人之抗告意旨固略以：伊於起訴後，業已將原請求
        分割遺產事件，縮減為請求分割共有物之訴，原裁定所
        核定之訴訟標的價額已有縮減情事云云（見本院卷第8
        至10頁）。惟查：
        1.按法院於核定訴訟標的價額時，應以原告起訴請求法
          院裁判之聲明範圍為準；如原告起訴聲明已有一部撤
          回、變更、擴張或減縮等情形後，法院始為訴訟標的
          價額之核定者，即應祇以核定時尚繫屬於法院之原告
          請求判決範圍為準，據以計算訴訟標的之價額，徵收
          裁判費用（最高法院95年度台抗字第689號、97年度
          台抗字第613號民事裁定意旨參照）。
        2.本件抗告人於民國109年9月1日起訴依民法第1164條請求分割劉永昌所留之遺產（見原審卷第7頁收文章），並已表明其主張之遺產範圍及提出財政部北區國稅局遺產稅免稅證明書說明該等遺產之價值（見原審卷第9、17頁），原法院據此於109年11月6日以原裁定核定本件請求分割遺產等事件之訴訟標的價額（見原審卷第33、35頁裁定及送達證書），並無違誤，已如前述；又依上說明，法院核定訴訟標的價額本以原告起訴請求法院裁判之聲明範圍為準，此為原則，例外於法院尚未核定訴訟標的價額時，原告已有聲明之一部撤回、變更、擴張或減縮等情形，方得僅以變更、縮減等後之請求範圍計算訴訟標的價額；然本件抗告人係在原法院核定訴訟標的價額之後，方於109年11月12日具狀陳報本件僅依民法第823條分割共有物之規定，請求分割特定之不動產（見原審卷第37頁收文章）；則抗告人聲明之變更或減縮，既係在原法院已以原裁定核定本件訴訟標的價額之後，原法院自無從只以其後抗告人變更或減縮之請求範圍計算本件訴訟標的價額；抗告意旨主張原裁定應僅以抗告人變更縮減在後之聲明範圍為核定本件訴訟標的價額之依據云云，並無可採。
    ㈢、從而，原裁定於核定訴訟標的價額時，以當時抗告人所
        起訴請求裁判分割遺產等聲明範圍為準，核定本件訴訟
        標的價額為274萬9808元，於法並無違誤。抗告意旨仍
        執前詞指摘原裁定不當，聲明廢棄，難認有理由。
三、據上論結，本件抗告為無理由。爰裁定如主文。　　
中　　華　　民　　國　　109 　年　　12　　月　　31　　日
                  家事法庭
                      審判長法  官  楊絮雲
                            法  官  郭顏毓
                            法  官  張宇葭
正本係照原本作成。
本裁定除以適用法規顯有錯誤為理由外，不得再抗告。如提起再
抗告，應於收受送達後10日內委任律師為代理人向本院提出再抗
告狀。並繳納再抗告費新臺幣１千元。
中　　華　　民　　國　　110 　年　　1 　　月　　4　　 日
　　　　　　　　　　　　　  書記官  李佳姿